臺灣高雄地方法院民事判決
111年度訴字第474號
原      告  張耀中  

            甘美紅

共      同
訴訟代理人  劉怡孜律師
            鄭國安律師
            謝孟璇律師
被      告  廖淑貞
            張宣薇
訴訟代理人  司幼文律師
            戴榮聖律師
上列當事人間請求損害賠償事件，本院於民國111年9月27日言詞
辯論終結，判決如下：
    主  文
原告之訴及假執行之聲請均駁回。
訴訟費用由原告張耀中負擔五分之三，餘由原告甘美紅負擔。
    事實及理由
一、原告主張：原告甘美紅為原告張耀中之前妻，訴外人張明星
    為張耀中之父，被告廖淑貞為張耀中之母，被告張宣薇為張
    耀中之胞妹。原告、張耀中之子即訴外人張○嘉、張○嘉與廖
    淑貞共5人，自民國106年4月底起至110年9月底，共同居住
    在門牌號碼高雄市○○區○○○路000巷00號房屋（下稱系爭房屋
    ）。廖淑貞因故不滿原告，長期對原告冷潮熱諷，張耀中顧
    念親情，仍盡心盡力侍奉、孝順廖淑貞及張明星，為使母親
    生活舒適，僱工裝潢系爭房屋，購置全新家電，甘美紅則為
    同住家人準備三餐，原告從未忤逆廖淑貞。詎於110年9月9
    、10日，被告為離間張耀中與張明星之父子情，刻意於原告
    上班時間，向張明星搬弄是非，以沒愛心、沒耐心、沒有用
    的禍害、共產主義等詞形容原告，不實傳述原告愛錢，對孫
    子照顧不周，均由廖淑貞照顧，若取得家產對將對孫子不利
    ，或孫子若分得家產將被原告掏空，這家沒有溫暖孫子必定
    會去找生母等子虛烏有之事，依其涵義及一般社會通念，有
    輕侮、鄙視對方及貶抑他人之意，足使貶損原告之社會評價
    ，致他人對原告產生負面評價，傷及原告人格尊嚴，不因僅
    對張明星1人傳述即可免責。被告所為上開傳述指摘事項，
    已侵害原告之名譽權、人格權及與家人間信任，導致嚴重心
    理及精神壓力，罹患失眠等精神疾病，應負賠償損害之責。
    又張耀中於110年11月22日因被告言語諷刺，致胸痛、心肌
    梗塞，急診送醫進行心導管治療手術，支出醫療費用總計新
    臺幣（下同）64,946元，故原告依民法第18條、第184條第1
    項前段、第185條、第195條第1項規定，請求被告連帶賠償
    張耀中精神慰撫金40萬元及醫療費用64,946元、甘美紅精神
    慰撫金30萬元，提起本件訴訟等情。並聲明求為命被告應連
    帶給付張耀中464,946元，甘美紅30萬元，及各自起訴狀繕
    本送達翌日起至清償日止，按週年利率5%計算之利息；暨願
    供擔保請准宣告假執行之判決。
二、被告則以：原告多年寄居母親所有系爭房屋，平日家中生活
    開銷皆仰賴父親提供，母親負責全部家務及照料張耀中所生
    兩子，正值壯年之張耀中有工作能力及穩定收入，卻不負擔
    家計，不斷在外製造事端，回家索取大筆金錢，長期對母親
    施以精神及肢體暴力，已達重大虐待及侮辱程度，甚至波及
    協助母親家務事之張宣薇，已使母親不堪同居之虐待，遂於
    110年向家事法院提起命成年子女由家分離之訴後，原告始
    遷離系爭房屋。原告無故在母親所有系爭房屋內違法竊錄被
    告、張明星2人或3人間討論家務問題之事實陳述，被告並無
    散布於眾而侵害原告之任何權利，且系爭房屋為母親家宅，
    非不特定人可出入之場所。原告無故違法竊錄被告，嚴重侵
    害被告隱私之重大法益，不僅業已觸犯刑法之妨害秘密罪，
    其違法取得之錄音内容亦無證據能力等語，資為抗辯。並聲
    明：㈠駁回原告之訴。㈡如受不利之判決，願供擔保請准宣告
    免為假執行。
三、兩造間之不爭執事項：
  ㈠甘美紅為張耀中之前妻，張明星為張耀中之父，廖淑貞為張
    耀中之母，張宣薇為張耀中之胞妹。
  ㈡原告於106年4月28日結婚。
  ㈢原告與張耀中之子2人及廖淑貞共5人，自108年初起至110年9
    月底，共同居住在廖淑貞所有之系爭房屋。
  ㈣廖淑貞為高中畢業，家管，無收入；張宣薇係專科畢業，家
    管，無收入。
  ㈤張耀中從事球館管理工作，高中肄業，月薪約35,000元。
  ㈥甘美紅高中畢業，家庭主婦，偶爾到包子店打零工，日薪800
    元。
　（以上，111年7月26日言詞辯論筆錄第4頁）　
四、本院判斷：
  ㈠所謂名譽係指個人在社會上享有一般人對其品德、聲望或信
    譽等所加之評價，屬於個人在社會上所受之價值判斷，因與
    人性尊嚴有關，亦屬人格權之一。名譽是否受侵害，應以社
    會上對個人評價是否貶損作為判斷標準，如行為足使他人在
    社會上之評價受到貶損，不論其為故意或過失，均係侵權行
    為，其行為不以廣布於社會為必要，僅使第三人知悉其事，
    亦足當之。查原告係以原證1所示之對話內容錄音光碟及內
    容譯文為據（雄司調卷頁17至21），而主張被告共同不法侵
    害其名譽權之人格權與家人間信任云云，為被告執前詞所否
    認。而張耀中自承：（為何有對話錄音？）將手機放在系爭
    房屋之客廳錄音，看看為什麼每次醒來都被張明星責備，想
    知道發生什麼事等語（111年9月27日言詞辯論筆錄第22頁，
    訴卷頁202）。足徵原證1所示之對話內容錄音內容，確係未
    經被告同意而擅自在系爭房屋內之客廳錄製而成。
  ㈡細繹上開對話內容以觀，其中110年9月9日對話內容為張明星
    與廖淑貞間之對話，並無他人；同年月10日對話內容為張明
    星、廖淑貞與張宣薇間之對話，亦無別人（雄司調卷頁17至
    21），被告表明無意見，純粹是家務事討論等語（111年7月
    26日言詞辯論筆錄第4頁，訴卷頁170）。堪認被告與張明星
    間確實在系爭房屋之客廳有上開對話內容，然上開對話內容
    ，為張耀中未經被告同意而擅自在系爭房屋之客廳竊錄，被
    告絕無將上開對話內容錄音傳述或散布他人之可能。且張明
    星顯非上開對話內容之被傳述之人，而係上開對話內容之參
    與者，是故原告援引最高法院90年台上字第646號判例意旨
    ，主張被告將上開對話內容傳述予張明星云云，殊與事實不
    符，亦與該前民事判例要旨所指有間。此外，原告並未提出
    其他積極證據足資證明被告有將上開對話內容傳述或散布第
    三人知悉之事實，要難謂被告有何不法侵害其名譽權、人格
    權之可言，遑論有何原告之家人間信任非屬人格權侵害之事
    。
  ㈢原告主張：張耀中於110年11月22日因被告言語諷刺，致胸痛
    、心肌梗塞，急診送醫進行心導管治療手術云云，為被告否
    認，原告自應就此部分主張之利己事實負舉證責任。查原告
    提出張耀中罹患失眠、冠狀動脈疾病、高血壓等病症暨甘美
    紅罹患失眠病症之親親診所於110年12月10日出具之診斷證
    明書各乙件、張耀中因胸痛被診斷為冠狀動脈疾病經心導管
    治療後（置入一支塗藥血管支架）之高雄榮民總醫院於同年
    11月25日出具之診斷證明書暨醫療費用收據等為證（雄司調
    卷頁23至27），充其量僅能證明原告分別罹患各該病症及支
    出醫療費用等事實而已。究竟原告有何受被告言詞諷刺，概
    屬不明。縱認原告聽見其所竊錄被告與張明星間之上開對話
    內容，亦乏證明其聽見上開對話內容與其罹患各該病症間有
    何相當之因果關係。是故原告此部分主張，要無可採。
五、綜上所述，原告以其未經被告同意而擅自在廖淑貞所有系爭
    房屋內竊錄被告與張明星間之對話內容，進而持以提起本件
    訴訟，並無任何證據證明被告有何傳述或散布上開對話內容
    或該錄音之事實，原告亦不能證明其罹患各該病症間與被告
    間有何相當之因果關係。從而，原告依民法第18條、第184
    條第1項前段、第185條、第195條第1項等規定及最高法院90
    年台上字第646號判例意旨，請求被告連帶給付張耀中464,9
    46元，甘美紅30萬元，及各自起訴狀繕本送達翌日起至清償
    日止，按週年利率5%計算之利息，為無理由，應予駁回。原
    告之訴既經駁回，其假執行之聲請即失所附麗，應併予駁回
    之。本件事證已臻明確，兩造其餘主張、抗辯等攻防方法及
    卷附其他證據，經本院斟酌後，咸認與判決結果不生影響，
    均毋庸再予一一論述，附此敘明。
據上論結，本件原告之訴為無理由，依民事訴訟法第78條、第85
條第1項但書，判決如主文。
中　　華　　民　　國　　111 　年　　10　　月　　14　　日
                  民事第一庭  法　官　劉定安
以上正本係照原本作成。
如對本判決不服，應於判決送達後20日之不變期間內，向本院提
出上訴狀並表明上訴理由（須附繕本）。
如委任律師提起上訴者，應一併繳納上訴審裁判費。
中　　華　　民　　國　　111 　年　　10　　月　　17　　日
                              書記官  陳鈺甯